【裁判字號】    98,交聲,54
【裁判日期】    980630
【裁判案由】    違反道路交通管理處罰條例
【裁判全文】
臺灣宜蘭地方法院交通事件裁定          98年度交聲字第54號
原處分機關  臺北市交通事件裁決所
受處分人即
異  議  人  甲○○
上列異議人即受處分人因違反道路交通管理處罰條例案件，對於
臺北市交通事件裁決所於98年2月9日所為之處分（原處分案號：
北市裁罰字第裁22-AEX422628號），聲明異議，本院裁定如下：
    主  文
異議駁回。
    理  由
一、按汽車駕駛人拒絕酒精濃度測試之檢定者，處新臺幣（下同
    ）6萬元罰鍰，並當場移置保管該汽車及吊銷該駕駛執照；
    又汽車駕駛人，曾依道路交通管理處罰條例第35條第4項前
    段規定吊銷駕駛執照者，3年內不得考領駕駛執照，道路交
    通管理處罰條例第35條第4項前段、第67條第2項前段分別定
    有明文。
二、原處分意旨略以：異議人甲○○於民國97年12月16日22時20
    分許，駕駛車牌號碼G5-3599號自用小客車行經臺北市○○
    ○○道路時，經臺北市政府警察局南港分局員警攔檢實施酒
    精測試，異議人呼氣3次均未達酒精測試儀器可得測試之範
    圍，因認異議人違反道路交通管理處罰條例第35條第4項之
    規定，當場掣單舉發，嗣異議人於通知單上所載應到案日期
    前向臺北市交通事件裁決所提出申訴，經原舉發單位調查結
    果，仍認異議人有其上開違規之行為，臺北市交通裁決所乃
    依同上規定及道路交通管理處罰條例第35條第4項、第67條
    規定，裁處異議人罰鍰6萬元，並吊銷駕駛執照，3年內禁考
    。
三、異議意旨略以：當時伊有配合實施酒測，且有很大力的吹，
    警察沒有說這樣不標準，伊不知道為何儀器數值吹不出來。
    伊因做生意需要駕車，請求不要吊銷駕照等語，為此依法聲
    明異議。
四、按道路交通管理處罰條例第35條第4項之所以規定「拒絕酒
    精濃度測試之檢定」除應課予罰鍰6萬元外，並應當場移置
    保管該汽車及吊銷該駕駛執照，較諸同條第1項規定飲酒駕
    車之處罰：「汽車駕駛人，駕駛汽車經測試檢定有酒精濃度
    超過規定標準者，處新臺幣1萬5千元以上6萬元以下罰鍰，
    並當場移置保管該汽車及吊扣其駕駛執照1年」，更為嚴厲
    ，目的在於不使拒絕酒精濃度測試檢定之駕駛人反而獲得寬
    典，否則無異鼓勵駕駛人拒絕接受測試。
五、經查，異議人於上開時、地駕駛前開自用小客車經警攔檢，
    嗣因未完成酒精濃度測試，經員警開單舉發「汽車駕駛人拒
    絕接受35條第1項各款之檢定」之違規行為，為異議人所不
    爭。而當時現場錄影光碟經本院勘驗並擷取對話內容，勘驗
    結果如下：（一）檔案名稱PIC_0183，0分0秒至9分6秒，員
    警多次請異議人拿出駕照及行照，異議人皆不予理會，逕自
    講行動電話，並多次要拿給員警接聽，皆為員警拒絕。9分7
    秒至12分27秒，員警明確告知異議人：「我聞到你有酒味，
    依警察職權法，請你實施酒測，證件給我，不然帶你回去查
    證」，異議人仍不予理會。12分28秒至13分4秒，員警拿紙
    及筆給異議人寫資料，並不斷請異議人配合，異議人仍不予
    理會，員警即對對講機說：「藍洞，請藍么過來一下，我們
    帶回分局」後，異議人始取出皮包，拿出證件。13分5秒至2
    5分22秒，員警拿到證件後請異議人簽名，開始人別訊問並
    告知要對其實施酒測，請異議人配合，異議人仍不予理會並
    表示那不是他的車而不願簽名，並叫友人俊昌簽名，員警告
    知不可以後，繼續請異議人簽名，異議人仍不予理會。
    （二）檔案名稱PIC_0184，0分0秒至3分12秒，異議人簽名
    後，員警告知異議人實施酒測，先將儀器數值歸零，並讓異
    議人先喝水。3分13秒至4分20秒，開始實施酒測，員警看了
    儀器後，告知：「你沒有吹，再來再來」，繼續實施酒測，
    員警看了儀器後還是告知：「沒有吹到」，繼續實施酒測，
    員警看了儀器後告知：「輕輕吹就好」，繼續實施酒測，員
    警再告知：「輕輕吹就好，你氣都沒有出來」，員警看了儀
    器後告知：「你再一次你就拒測了，稍微吹一下，不要都沒
    有氣」。（三）檔案名稱PIC_0185，0分0秒至4分54秒，異
    議人先喝水，員警將儀器數值歸零，實施酒測，連續吹三次
    ，員警都告知沒有吹到，並請異議人舌頭不要含著，好好配
    合等語，另一名員警告知：「三次就拒測」，異議人隨即回
    答：「我哪有拒測」，該員警明確告知：「三次吹沒出來，
    結果沒出來，數據讀不到就是拒測」，異議人隨即喝水，員
    警要求異議人舌頭不要抵住吹氣口，繼續實施酒測後，員警
    說：「你看！又拒測了」員警告知：「第二次了，再一次就
    拒測了」。異議人回答：「喔，好」。4分55秒至8分42秒，
    員警先告知儀器歸零，這是第三次，實施酒測後，員警告知
    ：「吹氣位置又跑掉了，再一次就完了」，請異議人配合一
    下，繼續實施酒測，員警看了儀器後，告知：「抱歉，三次
    都沒有」。員警詢問異議人還有沒有要測還是直接寫拒測就
    好，異議人表示已經配合酒測，員警告知：「已經三次了，
    是拒測」，儀器列印完後，請異議人簽名。由上開勘驗光碟
    內容可知，異議人從員警要求拿出證件到實際取出證件，即
    已耗時超過12分鐘之久，實施酒測過程中，員警多次告知吹
    氣方式，亦告知異議人舌頭不要含著酒測儀器以及數據讀不
    到就是拒測之後果，前後亦耗時8分鐘餘，顯見異議人一開
    始即以消極推諉方式來拒絕酒精濃度測試，進而於酒精濃度
    測試時，以舌頭抵住吹氣口，而使上述機器無法讀取數據等
    情，已符合道路交通管理處罰條例第35條第4項之拒絕酒精
    濃度測試之檢定之要件甚明，是異議人上開所辯，核與現場
    錄影光碟之內容不符，顯係卸責之詞，並無可採。
六、綜上，本件異議人確於上開時、地有拒絕酒精濃度測試之行
    為，原處分機關依道路交通管理處罰條例第35條第4項及違
    反道路交通管理事件統一裁罰基準及處理細則第43條、第44
    條、第67條規定，裁處罰鍰6萬元（罰鍰已於97年12月18日
    繳清）、吊銷駕駛執照、3年內禁考，核無不當。
七、本件聲明異議為無理由，應予駁回，爰依道路交通案件處理
    辦法第19條，裁定如主文。
中    華    民    國    98    年     6     月    30    日
                  交通法庭法  官  蔡仁昭
以上正本證明與原本無異。
如不服本裁定，應於裁定送達後5日內，向本院提出抗告狀。（
應附繕本）
                          書記官  陳建宇
中    華    民    國    98    年     6     月    30    日


司法院資訊處製作；財團法人民間司法改革基金會備份。
